---
title: "Trabajando con la EPH"
author: "Juan Videla y Juan Pablo Costa"
output: 
  html_document:
    code_folding: "hide"
---

```{r setup, include=FALSE}
knitr::opts_chunk$set(
	echo = TRUE,
	message = FALSE,
	warning = FALSE
)
```
# *PRIMERA PARTE*

En este informe trabajaremos con las bases de la EPH-INDEC, utilizando el paquete 'eph'

```{r librerias}
library(dplyr)
library(eph)
library(tidyr)
library(tidyverse)

```

Obtenemos la base de hogar del 1° trimestre 2019.
Vemos que es una base que tiene 88 variables de 19.338 observaciones


```{r base hogar}
base_hogar_2019_01_02 <- get_microdata(year = 2019,
                                 trimester = 1:2,
                                 type = "hogar") %>% 
  organize_labels(., type = "hogar")
                                 

```


Luego la base individual del 1° trimestre 2019
Vemos que es una base que tiene 177 variables de 59.258 observaciones

```{r base individual}
base_individual_2019_01 <- get_microdata(year = 2019,
                                 trimester = 1,
                                 type = "individual") %>%
  organize_labels(., type = "individual")
                                

```

```{r}
base_unificada_2019_01 <- get_microdata(year = 2019,
                                        trimester = 1,
                                        type = "individual")


```



```{r eval=FALSE, include=FALSE}
bases <- eph::get_microdata(year = 2020,
                            trimester = 1:4,
                            type = "individual",
                            vars = "all")

bases %>% 
  unnest(cols = c(microdata))
```

```{r eval=FALSE, include=FALSE}
bases2020 <- eph::get_microdata(year = 2020,
                            trimester = 1:4,
                            type = "individual",
                            vars = "all")
```


Ambas bases tienen variables numéricas codificadas (en su gran mayoría integer), y una variable especial CODUSU.
Tienen datos faltantes donde no corresponde la respuesta, por ejemplo en saltos de preguntas.
```{r eval=FALSE, include=FALSE}
summary(base_individual_2019_01)
summary(base_hogar_2019_01)
```


Primero calculamos la proporción de varones y mujeres
```{r proporcion sexo}
proporcion_sexo <- base_individual_2019_01 %>% 
  summarise("Proporcion de varones" = mean(CH04==1)) 

knitr::kable(proporcion_sexo)

```


Consultamos las edades mínimas y máximas, siendo la máxima de 102 años y la mínima de -1 (posiblemente algún problema de carga)
```{r edades minimas y maximas}
base_individual_2019_01 %>% 
  summarise(max(CH06, na.rm = FALSE), min(CH06, na.rm = FALSE))
```


Vamos a estimar ingresos medios y medianos de trabajadores en relación de dependencia.

```{r ingresos obreros}
ingresos_general <- base_individual_2019_01 %>% 
  filter(CAT_OCUP == 3 | CAT_OCUP == 1 & ESTADO == 1) %>% 
  group_by(CAT_OCUP) %>% 
  summarise("Promedio de ingresos" = mean(P47T), median(P47T))
knitr::kable(ingresos_general)
```

Ahora estimamos ingresos medios y medianos de patrones
```{r ingresos patrones}
ingresos_patrones <- base_individual_2019_01 %>% 
  filter(CAT_OCUP == 1 & ESTADO == 1) %>% 
  summarise(mean(P47T), median(P47T))
knitr::kable(ingresos_patrones)
```

Vemos que los ingresos medios y medianos de patrones son considerablemente superiores a los de obreros/as.

Vamos a estimar brecha de género en ingresos en trabajadores en relación de dependencia.
```{r brecha de ingresos}
brecha_ingresos <- base_individual_2019_01 %>%
  filter(CAT_OCUP == 3 & ESTADO == 1) %>% 
  group_by(CH04) %>%
  summarise(mean(P47T), median(P47T))
  
```
Vemos que la brecha oscila entre el 1,19 en la media de ingresos y 1,25 en la mediana.

Para observarlo con mayor claridad lo graficamos en función de la edad, viendo como los puntos celestes - mujeres- se ubican en general más hacia el sector de menor ingresos que los rojos - varones-.

```{r}
base_individual_2019_01 %>% 
  filter(CAT_OCUP == 3 & ESTADO == 1) %>% 
   group_by(CH04, CH06) %>% 
    summarise(promedio_ingreso = mean(P47T)) %>% 
  ggplot(aes(CH06, promedio_ingreso))+
  labs(x = "Edad", y = "Ingresos ($)", color = "Género")+
  geom_point(aes(color = factor(CH04)))
```



Aquí tratamos de graficar edad e ingresos, y que los puntos sean de color diferente de acuerdo al aglomerado. La distribución parece indicar mayor proporción de ingresos altos en CABA respecto a GBA. También pareciera indicar una población relativamente más envejecida en CABA respecto a GBA.

```{r}
base_individual_2019_01 %>% 
  filter(AGLOMERADO == 32 | AGLOMERADO == 33) %>% 
  group_by(CH06, AGLOMERADO) %>% 
    summarise(ingreso_promedio = mean(P47T)) %>% 
  ggplot(aes(CH06, ingreso_promedio))+
  labs(x = "Edad", y = "Ingresos ($)", color = "Aglomerado")+
  geom_point(aes(color = factor(AGLOMERADO)))
```

