---
title: "Trabajando con la EPH"
author: "Juan Videla y Juan Pablo Costa"
editor_options: 
  chunk_output_type: console
---

```{r setup, include=FALSE}
knitr::opts_chunk$set(echo = TRUE)
```

#En este informe trabajaremos con las bases de la EPH-INDEC, utilizando el paquete 'eph'

Llamamos a las librerías necesarias
```{r librerias}
library(dplyr)
library(eph)
library(tidyr)
library(tidyverse)

```

Obtenemos la base de hogar del 1° trimestre 2019.
Vemos que es una base que tiene 88 variables de 19.338 observaciones


```{r base individual}
base_hogar_2019_01 <- get_microdata(year = 2019,
                                 trimester = 1,
                                 type = "hogar",
                                 vars = "all",
                                 destfile = "datos/base_hogar_2019_01")

```


Luego la bases individual del 1° trimestre 2019
Vemos que es una base que tiene 177 variables de 59.258 observaciones

```{r base hogar}
base_individual_2019_01 <- get_microdata(year = 2019,
                                 trimester = 1,
                                 type = "individual",
                                 vars = "all",
                                 destfile = "datos/base_individual_2019_01")

```


```{r}
bases <- eph::get_microdata(year = 2010:2020,
                            trimester = 1:4,
                            type = "individual",
                            vars = "all")

bases %>% 
  unnest(cols = c(microdata))
```



```{r}
base_hogar_2019_01 <- read.csv("datos/base_hogar_2019_01")
```


Ambas bases tienen variables numéricas codificadas (en su gran mayoría integer), y una variable especial CODUSU.
Tienen datos faltantes donde no corresponde la respuesta, por ejemplo en saltos de preguntas.
```{r}
summary(base_individual_2019_01)
summary(base_hogar_2019_01)
```


Primero calculamos la proporción de varones y mujeres
```{r proporcion sexo}
base_individual_2019_01 %>% 
  summarise(mean(CH04))
```


Consultamos las edades mínimas y máximas, siendo la máxima de 102 años y la mínima de -1 (posiblemente algún problema de carga)
```{r edades minimas y maximas}
base_individual_2019_01 %>% 
  summarise(max(CH06, na.rm = FALSE), min(CH06, na.rm = FALSE))
```


Vamos a estimar ingresos medios y medianos de trabajadores en relación de dependencia.

```{r ingresos obreros}
ingresos_obreros <- base_individual_2019_01 %>% 
  filter(CAT_OCUP == 3 & ESTADO == 1) %>% 
  summarise(mean(P47T), median(P47T))
```

Ahora estimamos ingresos medios y medianos de patrones
```{r ingresos patrones}
ingresos_patrones <- base_individual_2019_01 %>% 
  filter(CAT_OCUP == 1 & ESTADO == 1) %>% 
  summarise(mean(P47T), median(P47T))
```

Vemos que los ingresos medios y medianos de patrones son considerablemente superiores a los de obreros/as.

Vamos a estimar brecha de género en ingresos en trabajadores en relación de dependencia.
```{r brecha de ingresos}
brecha_ingresos <- base_individual_2019_01 %>%
  filter(CAT_OCUP == 3 & ESTADO == 1) %>% 
  group_by(CH04) %>%
  summarise(mean(P47T), median(P47T))
  
```
Vemos que la brecha oscila entre el 1,19 en la media de ingresos y 1,25 en la mediana.


Aquí tratamos de graficar edad e ingresos, y que los puntos sean de color diferente de acuerdo al aglomerado. La distribución parece indicar mayor proporción de ingresos altos en CABA respecto a GBA. También pareciera indicar una población relativamente más envejecida en CABA respecto a GBA.
```{r}
base_individual_2019_01 %>% 
  filter(AGLOMERADO == 32 | AGLOMERADO == 33) %>% 
  ggplot(aes(CH06, P47T))+
  geom_point(aes(color = factor(AGLOMERADO)))

```
